最高法院民事裁定　　　　　　　　　 111年度台上字第2009號
上　訴　人　顏宏興
訴訟代理人　林玉芬律師
被 上訴 人　顏聰銘
訴訟代理人　王東山律師
上列當事人間請求股東出資額轉讓變更登記事件，上訴人對於中
華民國111年5月4日臺灣高等法院第二審判決（110年度上字第17
6號），提起上訴，本院裁定如下：
    主  文
上訴駁回。
第三審訴訟費用由上訴人負擔。
    理  由
按上訴第三審法院，非以原判決違背法令為理由，不得為之；又
判決不適用法規或適用不當者，為違背法令；且提起上訴，上訴
狀內應記載上訴理由，表明原判決所違背之法令及其具體內容，
暨依訴訟資料合於該違背法令之具體事實，其依民事訴訟法第46
9條之1規定提起上訴者，並應具體敘述為從事法之續造、確保裁
判之一致性或其他所涉及之法律見解具有原則上重要性之理由。
同法第467條、第468條、第470條第2項定有明文。是當事人提起
上訴，如依同法第469 條規定，以原判決有所列各款情形之當然
違背法令為理由時，其上訴狀或理由書應表明該判決有合於各該
條款規定情形之具體內容，及係依何訴訟資料合於該違背法令之
具體事實；如依同法第469條之1規定，以原判決有前條以外其他
不適用法規或適用不當為理由時，其上訴狀或理由書應表明該判
決所違背之法令條項，或有關大法官解釋、憲法法庭裁判意旨，
或成文法以外之習慣或法理、法則等及其具體內容，暨係依何訴
訟資料合於該違背法令之具體事實，並具體敘述為從事法之續造
、確保裁判之一致性或其他所涉及之法律見解具有原則上重要性
之理由。上訴狀或理由書如未依上述方法表明，或其所表明者與
上開法條規定不合時，即難認為已合法表明上訴理由，其上訴自
非合法。本件上訴人對於原判決提起上訴，雖以該判決違背法令
為由，惟核其上訴理由狀所載內容，係就原審取捨證據、認定事
實、解釋意思表示之職權行使，所論斷：被上訴人雖於民國 108
年6 月12日將其所有在訴外人建馨製油廠有限公司（下稱建馨公
司）之出資額新臺幣（下同）50萬元（下稱系爭出資，該公司資
本總額為100 萬元）贈與上訴人（下稱系爭贈與），並出具股東
同意書（下稱系爭同意書）將系爭出資轉讓與上訴人（下稱系爭
讓與）。惟依上訴人與被上訴人第一審訴訟代理人黃程國律師通
話錄音之內容及證人王東民之證述，堪認兩造嗣因訴外人即上訴
人之祖母、被上訴人之母親顏李惠芬反對，而於同年月13日合意
解除系爭贈與契約，並取消系爭讓與行為，使該贈與及讓與均溯
及失其效力。則上訴人依系爭贈與契約及系爭同意書之法律關係
，請求被上訴人協同向臺北市政府商業處辦理將系爭出資移轉登
記與上訴人，並將建馨公司代表人及董事變更登記為上訴人，均
無理由，不應准許等情，指摘為不當，並就原審已論斷者，泛言
未論斷或論斷不完備、矛盾，或違反證據、經驗法則，而非表明
依訴訟資料合於該違背法令之具體事實，並具體敘述為從事法之
續造、確保裁判之一致性或其他所涉及之法律見解具有原則上重
要性之理由，難認其已合法表明上訴理由。依首揭說明，應認其
上訴為不合法。末按，原審依相關證據，合法認定兩造係「合意
」解除系爭贈與契約並取消系爭讓與行為，並因兩造合致之意思
內容，使系爭贈與及讓與溯及失其效力，此與法定解除權之行使
，及物權行為獨立性、無因性無涉。上訴意旨指摘原判決未就意
定解除與法定解除區分不同效果，亦未將債權行為與物權行為分
別判斷性質云云，不無誤會，附此敘明。
據上論結，本件上訴為不合法。依民事訴訟法第481條、第444條
第1項、第95條、第78條，裁定如主文。
中    華    民    國   111    年    8     月    4     日
                      最高法院民事第五庭
                          審判長法官  袁  靜  文  
                                法官  林  金  吾  
                                法官  石  有  為  
                                法官  許  秀  芬  
                                法官  陳  靜  芬  
本件正本證明與原本無異
                                      書  記  官
中    華    民    國   111    年    8     月    22    日